【裁判字號】    95,訴,2263
【裁判日期】    950831
【裁判案由】    毒品危害防制條例
【裁判全文】
臺灣高雄地方法院刑事判決              95年度訴字第2263號
公  訴  人  臺灣高雄地方法院檢察署檢察官
被      告  甲○○
上列被告因毒品危害防制條例案件，經檢察官提起公訴（95年度
毒偵字第4878號），嗣因被告於準備程序中就被訴事實為有罪之
陳述，經詢問檢察官、被告意見後，合議庭乃裁定由受命法官獨
任改行簡式審判程序判決如下：
    主  文
甲○○連續施用第一級毒品，累犯，處有期徒刑捌月。
    事  實
一、甲○○前因毒品危害防制條例案件，於民國93年10月14日經
    本院以93年度訴字第1127號判決判處有期徒刑6 月，上訴後
    ，經臺灣高等法院高雄分院於94年3 月8 日以93年度上訴字
    第1260號判決撤銷原審判決，改判處有期徒刑7 月，因未上
    訴而確定，嗣於94年11月30日縮短刑期執行完畢出監。
二、甲○○前因施用毒品案件，經依本院以90年度毒聲字第2143
    號裁定送觀察勒戒後，因認有繼續施用毒品傾向，再經本院
    以90年度毒聲字第4650號裁定送強制戒治，嗣經停止戒治程
    序（90年度毒聲字第7592號）、撤銷停止戒治程序（91年度
    毒聲字第3118號），於92年7 月29日強制戒治執行完畢釋放
    。詎仍不知戒絕，於強制戒治執行完畢後5 年內，復基於施
    用第一級毒品海洛因之概括犯意，自95年5 月28日被查獲前
    1 星期之某日起至95年5 月27日15時許（起訴書誤載施用時
    間為查獲時間）止，在高雄縣仁武鄉○○村○○路178 巷22
    號住處內內，以將第一級毒品海洛因置於香煙內，再以火點
    燃施用之方式，連續施用第一級毒品海洛因3 次。嗣於95年
    5 月28日上午10時50分許，在高雄縣仁武鄉○○○街21號「
    仁雄資源回收廠」，為警查獲。經採集其尿液送驗後，查知
    上情。
三、案經高雄市政府警察局三民第一分局報告臺灣高雄地方法院
    檢察署檢察官偵查起訴。
    理  由
一、本件被告甲○○所犯係死刑、無期徒刑、最輕本刑為3 年以
    上有期徒刑以外之罪，其於準備程序中就被訴事實為有罪之
    陳述，經本院告知簡式審判程序之旨，並聽取公訴人及被告
    之意見後，合議庭裁定由受命法官獨任進行簡式審判程序，
    合先敘明。
二、右揭犯罪事實，業據被告甲○○於本院審理時坦白承認（詳
    本院卷第34頁、第35頁）。而被告被查獲後，經採集其尿液
    送高雄市立凱旋醫院鑑驗，結果均呈嗎啡陽性反應（係以GC
    ／MS方式檢驗），有高雄市立凱旋醫院95年6 月5 日濫用藥
    物尿液檢驗報告附卷可佐（詳警卷第4 頁）。爰審酌(一)氣相
    層析質譜儀（GC／MS）乃目前就藥物篩檢結果必須進一步確
    認時最常採用之確認方法，因此在良好的操作條件之下，以
    氣象層析質譜儀作藥物及其代謝物之定性及定量分析，幾乎
    不會有偽陽性反應產生，業經行政院國軍退除役官輔導委員
    會台北榮民總醫院於83年4 月7 日以（83）北總內字第0305
    9 號函示明確。(二)又海洛因係嗎啡經化學合成之半人工合成
    品，毒性倍於嗎啡，其經吸食或施打入人體，經新陳代謝作
    用又分解成嗎啡，故海洛因在進入人體後，均以嗎啡型態排
    於尿液中，故於吸食或施打海洛因者尿液中，可檢出嗎啡陽
    性反應，業經憲兵司令部80年5 月7 日以（80）鑑驗字第17
    46號函示明確。從而，被告尿液經以氣相層析質譜儀鑑驗後
    ，結果呈嗎啡陽性反應，已如前述，是依前開函示意旨，被
    告自白核與事實相符，其施用第一級毒品海洛因3 次之犯行
    ，堪以認定。
三、論罪科刑部分：
  (一)按犯毒品危害防制條例第10條之罪，經觀察、勒戒後，認無
    繼續施用毒品之傾向，應即釋放，並為不起訴處分；認有繼
    續施用毒品之傾向者，應由檢察官聲請法院裁定令入戒治處
    所施以強制戒治，至無繼續戒治之必要，強制戒治期滿，應
    即釋放，由檢察官為不起訴處分。經觀察勒戒、強制戒治執
    行完畢釋放後，5 年內再犯第10條之罪，依92年1 月9 日修
    正施行之毒品危害防制條例第23條第2 項規定意旨，應由檢
    察官偵查起訴。
  (二)查被告前因施用毒品案件，經依本院以90年度毒聲字第2143
    號裁定送觀察勒戒後，因認有繼續施用毒品傾向，再經本院
    以90年度毒聲字第4650號裁定送強制戒治，嗣經停止戒治程
    序（90年度毒聲字第7592號）、撤銷停止戒治程序（91年度
    毒聲字第3118號），於92年7 月29日強制戒治執行完畢釋放
    等情，有臺灣高雄地方法院檢察署刑案資料查註紀錄表、臺
    灣高等法院被告前案紀錄表及臺灣高雄地方法院被告院內索
    引卡紀錄表可證。因被告於強制戒治執行完畢釋放後，5 年
    內再犯毒品危害防制條例第10條之罪，依前開說明，應依法
    論科。
  (三)另海洛因為毒品危害防制條例所稱之第一級毒品，此觀諸該
    條例第2 條第2 項第1 款甚明，被告施用上開毒品，核其所
    為，係違反毒品危害防制條例第10條第1 項施用第一級毒品
    罪。被告施用海洛因3 次，時間緊接，方法相同，所犯又屬
    構成要件相同之罪名，顯基於概括犯意反覆為之，應依廢止
    前刑法連續犯之規定論以一罪，並加重其刑。被告施用第一
    級毒品前持有第一級毒品之行為，本應各論以持有之罪，惟
    各該次持有毒品之低度行為均為其後施用毒品之高度為所吸
    收，不另論罪。又被告前因毒品危害防制條例案件，於93年
    10 月14 日經本院以93年度訴字第1127號判決判處有期徒刑
    6 月，上訴後，經臺灣高等法院高雄分院於94年3 月8 日以
    93年度上訴字第1260號判決撤銷原審判決，改判處有期徒刑
    7 月，因未上訴而確定，嗣於94年11月30日縮短刑期執行完
    畢出監之事實，有上開前案紀錄表可參，其受有期徒刑執行
    完畢後5 年內，再犯有期徒刑以上之本罪，為累犯，應依修
    正前刑法第47條之規定，加重其刑，並依法遞加之。【被告
    行為後，刑法及刑法施行法業於94年2 月2 日經總統以華總
    一義字第0940 0014901號令修正公布，並於95年7 月1 日施
    行（下稱新刑法，修正前刑法下稱舊刑法），參酌最高法院
    95年5 月23日刑事庭第8 次會議決議，新刑法第2 條第1 項
    之規定，係規範行為後法律變更所生新舊法律比較適用之準
    據法，於新刑法施行後，應適用新刑法第2 條第1 項之規定
    ，為「從舊從輕」之比較。另於比較時應就罪刑有關之共犯
    、未遂犯、想像競合犯、牽連犯、連續犯、結合犯，以及累
    犯加重、自首減輕暨其他法定加減原因（如身分加減）與加
    減比例等一切情形，本於統一性及整體性原則，綜其全部罪
    刑之結果而為比較。本院審酌：(一)連續犯部分：被告行為後
    ，刑法第56條連續犯之規定，業已修正刪除，並於95年7 月
    1 日施行，則被告之犯行，因行為後新法業已刪除連續犯之
    規定，此刪除雖非犯罪構成要件之變更，但顯已影響行為人
    刑罰之法律效果，自屬法律有變更，依新法第2 條第1 項規
    定，比較新、舊法之結果，以舊法較為有利於行為人。(二)累
    犯部分：被告於5 年以內再故意犯本件有期徒刑以上之罪，
    不論依修正前之刑法第47條，或修正後之刑法第47條第1 項
    之規定，均構成累犯，對被告而言並無有利或不利之情形，
    自不生新舊法比較之問題。從而，因本案涉及法律變更，且
    以舊刑法有利於被告，參諸前開最高法院決議意旨，依新刑
    法第2 條第1 項前段規定，自應適用最有利於被告之舊刑法
    ，併此敘明】。爰審酌被告經強制戒治後，仍未戒絕毒品，
    另再施用毒品，顯見其自制力不足，無法擺脫毒品，故應藉
    由刑罰之執行，以收教化之功能，並參以被告犯後坦承施用
    毒品犯行，所犯係自傷行為，尚未害及他人，及被告施用第
    一級毒品3 數等一切情狀，量處如主文所示之刑，以資懲儆
    。
四、起訴書所載施用第一級毒品以外之其餘施用第一級毒品犯行
    ，因與前開起訴論罪科刑部分，具有廢止前刑法連續犯之裁
    判上一罪關係，為起訴效力所及，本院自應併予審究。
據上論斷，應依刑事訴訟法第299條第1項前段、第273 條之1第1
項，毒品危害防制條例第10條第1 項，刑法第2 條第1 項前段、
第11條前段、廢止前刑法第56條、修正前刑法第47條，判決如主
文。
中    華    民    國    95    年    8     月    31    日
                  刑事第一庭    法  官  方百正
以上正本證明與原本無異。
如不服本判決，應於收受送達後10日內向本院提出上訴書狀。
中    華    民    國    95    年    8     月    31    日
                                書記官  郭素蓉
附錄本判決論罪科刑所依據之法條：
毒品危害防制條例第10條
施用第一級毒品者，處6月以上5年以下有期徒刑。
施用第二級毒品者，處3年以下有期徒刑。


司法院資訊處製作；財團法人民間司法改革基金會備份。
